臺灣板橋地方法院刑事判決　　　　　　　　　　　　九十二年度訴字第二一０七號
　　公　訴　人　臺灣板橋地方法院檢察署檢察官
　　被　　　告　戊○○
　　　　　　　　己　○
　　　　　　　　丁○○
右列被告因妨害自由等案件，經檢察官提起公訴（九十二年度偵字第八三八九、八六
００號），本院判決如左：
    主  文
戊○○共同私行拘禁，剝奪人之行動自由，處有期徒刑肆月，如易科罰金，以佰元
折算壹日，緩刑貳年。
己○、丁○○共同私行拘禁，剝奪人之行動自由，各處有期徒刑伍月，如易科罰金，
均以佰元折算壹日。
    事  實
一、緣戊○○於民國（下同）九十年九月二十一日與中國大陸籍女子甲○○再婚後，
    甲○○即於九十一年十月八日遷居來台與戊○○居住在台北縣永和市○○路一四
    四巷十四弄八號二樓，己○係戊○○之子，丁○○則係己○之子，其等居住於上
    址四樓，戊○○因懷疑甲○○多次詐騙金錢匯款至大陸地區而起疑竇，又因甲○○亟思外出打工賺錢，遭戊○○等人阻止，致與戊○○等人時而發生爭執。嗣於
    九十一年十二月十日上午十一時許，戊○○應甲○○之要求，匯款新台幣（下同
    ）四十九萬五百九十六元至大陸地區甲○○胞姊陳麗珍之帳戶內，然甲○○隨後
    即要求離婚，戊○○因而認為甲○○係蓄意詐騙其金錢，並將上情告知其子己○
    及孫子丁○○，己○及丁○○二人聞言後憤恨難消，竟共同基於傷害之犯意聯絡
    ，於同日晚上九時許，在上址二樓住處，合力毆打甲○○，致甲○○受有頭部外
    傷、腦震盪合併後枕部血腫（七乘四平方公分）；左、右眼框、左耳前、左耳後
    、左臉、下巴多處瘀傷（左眼框五點五乘三平方公分、右眼框五乘四平方公分、
    左耳前六乘三平方公分、左耳後五乘三平方公分、左臉四乘四平方公分、下巴部
    七乘二平方公分）；左前胸、左肩、左下背、左手多處瘀青（左前胸一點五乘一
    平方公分、左肩六乘五平方公分、左背九點五乘三平方公分、左手九乘四平方公
    分）等之傷害，二人復自斯時起，與戊○○共同基於剝奪人行動自由之犯意聯絡
    ，以輪流看守之方式，將甲○○私行拘禁於上開二樓住處房間內長達二天。嗣於
    九十一年十二月十二日中午十二時四十分許經甲○○居住在嘉義友人見陳女久未
    聯絡認有異，而轉請乙○○報案後，經警前往上開處所查訪，始查悉上情。
二、案經被害人甲○○訴由台北縣政府警察局永和分局報請台灣板橋地方法院檢察署
    檢察官偵查起訴。
    理  由
一、被告己○、丁○○共犯傷害罪部分：
    訊據被告己○與丁○○二人固均坦承於右揭時地與告訴人即被害人甲○○發生爭
    執，惟均矢口否認有何傷害被害人甲○○之犯行，被告己○辯稱：因為當時推擠
    的非常嚴重，所以她（指被害人甲○○）之傷勢可能是互相推擠拉扯而來的云云
    ；被告丁○○則辯稱：只有拉扯，沒有打甲○○，甲○○之傷勢係拔罐所造成云
    云。經查，告訴人甲○○於警、偵訊及本院審理時指訴歷歷外，並有證人庚○○
    警員及證人丙○○警員分別於偵查中及本院審理時結證稱：伊等至現場查看發現
    該址二樓房間窗戶有一女子（指被害人甲○○）揮手求救且身體多處受傷等語（
    見台灣板橋地方法院檢察署九十二年度偵字八六００號偵查卷宗第八十一頁及本
    院卷宗九十三年二月十二日審判筆錄），復有員警所拍攝被害人之傷勢照片五幀
    及告訴人提出之醫院診斷證明書乙紙各在卷可佐（見同上偵查卷宗第五十至五十
    三頁）。而參以前揭被害人之傷勢照片以觀，被害人之雙眼、下巴均嚴重瘀青，
    應不可能係推擠所造成的，而民俗療法中之拔罐雖亦可能造成瘀青現象，惟未有
    於雙眼部位進行拔罐者，是被告己○、丁○○二人前揭所辯，無非均係矯飾圖卸
    之詞，並不可採。公訴意旨雖認被告己○、丁○○二人係分別持鐵棒、木棍及磚
    頭等物品傷害被害人，惟觀諸被害人之傷勢，似非前揭物品所造成之傷勢，況且
    亦無該等物品扣案可佐，是尚難遽以認定被告己○、丁○○二人係持前揭物品傷
    害被害人，附予敘明。據上，被告己○、丁○○二人傷害犯行洵堪認定，各應依
    法論科。
二、被告戊○○、己○及丁○○共犯妨害自由罪部分：
    訊據被告戊○○、己○及丁○○均矢口否認有何妨害被害人甲○○自由之犯行，
    被告戊○○辯稱：伊還幫甲○○到外面買藥，伊出去時，甲○○就可以自由進出
    ，伊沒有妨害其自由云云；被告己○則辯稱：伊還要到公司上班，不可能妨害自
    由云云；被告丁○○則辯稱：大家都是一家人，怎麼能說係妨害自由，案發當天
    伊不在家云云。然查，被害人甲○○於本院審理時指訴被告三人係輪流守在伊房
    間門口，直到十二日伊聽到樓下有警員來探詢，伊才趁機把窗戶打開向警員求救
    乙情（見本院卷宗九十二年十一月二十日審理筆錄），證人丙○○警員於本院審
    理時亦結證稱：「（問：當時處理情形為何？）我們在該處看到二樓窗戶，有一
    個女子在拍打窗戶，臉上有傷，好像是在求救，後來另一位駱先生下來，與另一
    位警員庚○○理論，他不讓我上去，庚○○警員拉住他，我衝上去，我到報案的
    地址（指前開地址二樓），門是開的，被告戊○○站在門外，甲○○從旁邊跑出
    來，表示『救我救我，趕快帶我走』起先駱先生不讓我帶走甲○○」、「（問：
    在現場的時候，甲○○有無表示被告戊○○等人妨害她的自由？）有的，她表示
    他們將她關著，不讓她出來，還打她」、「確定當時被告丁○○有在現場」等語
    （皆見本院卷宗九十三年二月十二日審理筆錄），足見被害人甲○○當時係聽聞
    員警在樓下探訪聲，即從二樓房間窗戶揮手求救，並於員警至二樓門外時，從房
    間內逃出並敘述遭毆打及限制自由之情形等情，應堪信實，又衡情，果若被害人
    甲○○之行動自由未遭受限制，何以未能自由走出去或打電話向員警報案，而需
    在窗戶口揮手求救？而被害人前揭指訴被告三人係以輪流看守之方式限制其行動
    自由，是以只要有人在場看守即可，實無必要全部的人均留守，故員警至現場時
    僅發現被告戊○○及丁○○在場看守，被告己○縱使辯稱於員警到來時伊並不在
    現場乙節，亦無礙其妨害他人自由之行使。是以被告三人辯稱未有妨害被害人自
    由之情形，委無足採。
三、查被告己○、丁○○二人傷害被害人甲○○之犯行，均核係犯刑法第二百七十七
    條第一項之傷害罪。而被告戊○○、己○、丁○○三人私行拘禁被害人甲○○之
    妨害自由犯行，均核係犯刑法第三百零二條第一項私行拘禁罪。被告己○與被告
    丁○○二人間就上揭傷害犯行，被告戊○○、己○、丁○○三人間就上揭私行拘
    禁犯行，各互有犯意之聯絡及行為之分擔，應各論以共同正犯。又被告己○、丁○○二人所犯傷害罪與私行拘禁罪，有方法結果之牽連關係，為牽連犯，應從一
    重之私行拘禁罪處斷。爰分別審酌被告戊○○、己○、丁○○三人犯罪之動機、
    目的、手段、對被害人所造成之損害、犯罪後均否認犯行飾詞圖卸，惟衡以渠等
    犯本件犯行之起因係因對於被害人詐騙金錢匯至大陸地區，因而起齟齬，應純屬
    偶發事件等一切情狀，各量處如主文所示之刑，並均諭知易科罰金之折算標準。
    再查，被告戊○○未曾受有期徒刑以上刑之宣告，有台灣高等法院被告全國前案
    紀錄表一份在卷可參，且衡其年事已高，經此次偵審程序及刑之宣告等教訓後，
    當知戒慎，信無再犯之虞，本院認所宣告之刑，以暫不執行為適當，乃併予宣告
    緩刑二年，以啟自新。
四、至公訴意旨另以：被告戊○○與被告己○及丁○○二人共同基於傷害之犯意聯絡
    ，由被告戊○○在旁示意，推由被告己○及丁○○分持鐵棒、木棍及磚頭等物品
    ，毆打被害人甲○○之頭、胸、肩、背部及手臂等多處，致告訴人即被害人受有
    如前揭事實欄所載之傷害，因認被告戊○○另涉犯刑法第二百七十七條第一項之
    傷害罪嫌云云。惟按犯罪事實應依證據認定之，無證據不得認定犯罪事實，刑事
    訴訟法第一百五十四條第二項定有明文；次按認定犯罪事實，須依證據，而所謂
    證據，係指合法之積極證據就犯罪事實能為具體之證明者而言；又認定不利於被
    告之事實，須依積極證據，苟積極證據不足為不利於被告事實之認定時，即應為
    有利於被告之認定，更不必有何有利之證據。又告訴人之指述，無非係以使被告
    受刑事追訴處罰為目的，有時難免故予誇大，自不得僅以告訴人之指述為唯一論
    據，仍應調查其他必要之證據，以查明是否與事實相符（最高法院三十年上字第
    八一六號及五十二年台上字第一三００號分別著有判例可參）。公訴人認被告戊○○涉犯傷害罪嫌，無非係以被害人甲○○之指訴、照片五幀及診斷證明書一紙
    及被告戊○○當時在場並放任被告己○、丁○○二人毆打被害人而未加阻止為其
    主要論據。訊據被告戊○○則堅決否認有何傷害之犯行，辯稱：伊於被告己○、
    丁○○二人與被害人發生爭吵時並不在場，伊回到現場時爭吵已結束等語。經查
    ，被害人甲○○指訴被告己○、丁○○二人毆打伊時，被告戊○○剛開始時未在
    場，是後來才進來，其雖未參與毆打，但亦未加以阻止云云；然被告己○、丁○○於偵查中均供稱：被告戊○○有出來勸架，把伊等拉開等語（見台灣板橋地方
    法院檢察署九十二年度偵字八六００號偵查卷宗九十二年五月七日偵訊筆錄），
    而被害人於警詢時亦陳稱：「（問：對被告己○、丁○○毆打你乙節有無證人？
    ）有，戊○○可以作證」等語（見同上偵查卷宗警詢筆錄），衡情若果係被告戊○○示意被告己○、丁○○二人毆打被害人，被害人又怎可能期待被告戊○○為
    其作證？又證人庚○○警員於偵查時亦證稱：告訴人當時沒有說被告戊○○打她
    等語（見同上地檢署九十二年度偵字第八三八九號偵查卷宗九十二年五月十四日
    偵訊筆錄），是被害人甲○○指訴被告戊○○傷害乙節，既有瑕疵存在，尚難遽
    予採信。此外，復查無其他積極事證，足認被告戊○○有何傷害之犯罪事實，此
    部分自不能單憑告訴人片面之指訴，即率予推定被告戊○○有公訴人所指之傷害
    犯行。揆諸前揭法條及判例意旨，此部分既不能證明被告戊○○犯罪，本應諭知
    被告無罪之判決，惟檢察官認為該部分與上開論罪部分有牽連犯裁判上一罪之關
    係，爰不另為無罪之諭知。
據上論斷，應依刑事訴訟法第二百九十九條第一項前段，刑法第二十八條、第三百零
二條第一項、第二百七十七條第一項、第五十五條、第四十一條第一項前段、第七十
四條第一款，罰金罰鍰提高標準條例第一條前段、第二條，判決如主文。
本案經檢察官孫治平到庭執行職務。
中　　　華　　　民　　　國　　　九十三　　　年　　 五 　　月　　 五 　　日
                                      臺灣板橋地方法院刑事第四庭
                                          審判長法　官  潘  長  生
                                                法  官  吳  幸  娥
                                                法  官  陳  靜  茹
右正本證明與原本無異。
如不服本判決，應於判決送達後十日內，向本院提出上訴狀。
                                                書記官  廖  美  紅
中　　　華　　　民　　　國　　　九十三　　　年　 　五 　　月　 　十 　　日
附錄本案論罪科刑法條全文
刑法第三百零二條
私行拘禁或以其他非法方法，剝奪人之行動自由者，處五年以下有期徒刑、拘役或三
百元以下罰金。
因而致人於死者，處無期徒刑或七年以上有期徒刑，致重傷者，處三年以上十年以下
有期徒刑。
第一項之未遂犯罰之。
刑法第二百七十七條第一項
傷害人之身體或健康者，處三年以下有期徒刑，拘役或一千元以下罰金。
犯前項之罪，因而致人於死者，處無期徒或七年以上有期徒刑；致重傷者，處三年以
上十年以下有期徒刑。
